【裁判字號】    90,台上,1735
【裁判日期】    900322
【裁判案由】    偽造文書
【裁判全文】
最高法院刑事判決                                九十年度台上字第一七三五號
    上  訴  人  丁○○
                丙○○
右上訴人等因甲○○等自訴偽造文書案件，不服台灣高等法院台中分院中華民國八十
七年十一月十一日第二審判決（八十七年度上訴字第二○六一號，自訴案號：台灣台
中地方法院八十六年度自字第四九六號），提起上訴，本院判決如左：
    主  文
上訴駁回。
    理  由
按刑事訴訟法第三百七十七條規定，上訴於第三審法院，非以判決違背法令為理由不
得為之。是提起第三審上訴，應以原判決違背法令為理由，係屬法定要件。如果上訴
理由狀並未依據卷內訴訟資料，具體指摘原判決不適用何種法則或如何適用不當，或
所指摘原判決違法情事，顯與法律規定得為第三審上訴理由之違法情形，不相符合時
，均應認其上訴為違背法律上之程式，予以駁回。本件上訴人丁○○、丙○○上訴意
旨略稱：(一)丁○○於第一審及原審審理中曾向法官提出，自訴人乙○○之妻李素蘭曾
二度於庭外向丙○○坦承，其為顧及自身利益，就有關上訴人等曾以電話連絡向自訴
人甲○○借標會款乙事，向法院作不實之偽證，然第一審、原審並未查證及傳喚李素
蘭對質，即行判決，有欠公允。(二)原判決記載丁○○於偵查中供稱：民國八十六年二
月二十八日甲○○得標，後來伊打電話向其借標等語，此與其嗣於第一審及原審所辯
……復有出入云云，但丁○○並未於第一審及原審作上述前後矛盾之供詞，其記載及
判定有誤云云。
惟查：(一)原判決撤銷第一審不當之科刑判決，改判仍論處上訴人等以共同行使偽造私
文書，足以生損害於他人罪刑（丙○○並諭知緩刑肆年），已依卷證資料，詳為明
其所憑之證據及認定之理由。而以上訴人等否認犯罪，乃卸責之詞，不可採信等情，
於理由詳加說明及指駁。經核所為論，均與卷內證據資料相符，從形式上觀察，並
無認定事實不依證據或有何採證違背經驗法則、論理法則等違法情形存在。(二)證人李
素蘭曾於第一審調查時到庭結證稱：丁○○雖曾打電話予伊表示要標甲○○的會，但
伊要丁○○問甲○○，並未予以同意等語（見一審卷第一一五頁），原判決乃援引為
證據之一（見原判決第六頁第六行、七行），並無不合。且命證人與被告對質與否，
審理事實之法院，本有自由裁量之權，均非當事人所得據為提起第三審上訴之適法理
由。上訴意旨以第一審、原審未再查證、傳喚證人李素蘭與上訴人等對質，執為上訴
本院之理由，顯與法律規定得為第三審上訴理由之違法情形，不相適合。(三)丁○○確
曾於檢察官偵查中供稱：八十六年二月二十八日是甲○○得標，但後來伊打電話向其
借標，伊打電話給乙○○的太太，請她轉告甲○○等語（見偵字第八○二三號卷第八
頁），而丁○○嗣於第一審及原審審理時辯稱：伊於標會前即打電話予李素蘭表示
要借標甲○○的會等語（見一審卷第二十八頁反面、五十頁；原審卷第三十二頁反面
、六十九頁反面），就其向甲○○借標互助會之時間，究係標會之前或之後，供述不
一，是原判決亦認丁○○上開供詞有出入（見原判決第六頁第九行以下），並無違誤
。上訴意旨漫指謂：丁○○未於第一審及原審作與其於偵查中矛盾之供詞，原判決記
載、判定有誤云云，亦非依據卷內資料執為指摘，並非適法之第三審上訴理由。其此
部分上訴違背法律上之程式，應予駁回。
又按裁判上一罪案件之重罪得提起第三審上訴，其輕罪部分雖不得上訴，依審判不可
分原則，第三審法院亦應併予審判，但以重罪部分之上訴合法為前提，如該上訴為不
合法，第三審法院既應從程序上予以駁回，而無從為實體上判決，對於輕罪部分自無
從適用審判不可分原則，併為實體上審判。查刑事訴訟法第三百七十六條所列各罪之
案件，經第二審判決者，不得上訴於第三審法院，法有明文。本件上訴人等所犯詐欺
部分，核屬刑事訴訟法第三百七十六條第四款之案件。前揭重罪部分，即上訴人等關
於行使偽造私文書之上訴既不合法，應從程序上駁回，已見前述，則對於輕罪之詐欺
部分，自無從為實體上審判，應併予駁回。
據上論結，應依刑事訴訟法第三百九十五條前段，判決如主文。
中      華      民      國     九十     年      三      月    二十二    日
                              最高法院刑事第十一庭
                                  審判長法官  陳  炳  煌
                                        法官  陳  正  庸
                                        法官  楊  商  江
                                        法官  陳  世  雄
                                        法官  吳  信  銘
      右正本證明與原本無異
                                              書  記  官
中      華      民      國     九十     年      三      月    二十八    日


司法院資訊處製作；財團法人民間司法改革基金會備份。
